臺灣嘉義地方法院刑事判決
110年度交訴字第86號
公  訴  人  臺灣嘉義地方檢察署檢察官
被      告  李金忠


上列被告因公共危險案件，經檢察官提起公訴(110年度調偵字第
278號)，被告就被訴事實為有罪之陳述，經告知簡式審判程序意
旨，並聽取檢察官及被告意見後，本院合議庭裁定依簡式審判程
序審理，判決如下：
    主  文
甲○○駕駛動力交通工具肇事，致人受傷而逃逸，處有期徒刑陸月
，如易科罰金，以新臺幣壹仟元折算壹日。
    犯 罪 事 實
一、甲○○於民國110年3月5日8時43分許，騎乘車牌號碼000-0000
    號普通重型機車(下稱甲機車)，沿嘉義市東區文昌街由南往
    北方向行駛，行經上開路段與民族路之交岔路口時，原應注
    意行車須遵循交通號誌，而依當時情形，並無不能注意之情
    事，竟疏未注意及此，貿然闖紅燈，適有乙○○騎乘車牌號碼
    000-000號普通重型機車(下稱乙機車)，沿民族路由西向東
    駛至同一路口，2車遂發生碰撞，乙○○因此受有右側膝部及
    小腿挫傷等傷害(過失傷害部分業經乙○○於偵查中撤回告訴
    ，另為不起訴處分)。詎甲○○於上開時、地事故發生後，知
    悉其肇事可能將致乙○○受傷，竟仍不顧乙○○之傷勢，基於肇
    事逃逸之犯意，未留下任何可資聯絡之方式，亦未留在肇事
    現場協助救護，復未向警察機關報告事發過程，即逕行騎乘
    系爭機車離開肇事現場。嗣經警方據報循線追查，而查上情
    。
二、案經乙○○訴由嘉義市政府警察局第二分局報告臺灣嘉義地方
    檢察署檢察官偵查起訴。
    理  由
一、簡式審判程序之證據調查，不受刑事訴訟法第159條第1項規
    定之限制，參諸刑事訴訟法第273條之2規定甚明。因此有關
    傳聞證據之證據能力限制規定無庸予以適用，且本案各項證
    據均無非法取得之情形，故本案以下所引證據，自均得作為
    認定事實之證據。
二、上揭犯罪事實，業據被告甲○○於偵查及本院審理中均坦承不
    諱(見偵卷第17至19頁；本院卷第34頁、第44頁)，核與證人
    即告訴人乙○○於警詢、偵查中之證述情節相符(見警卷第4至
    5頁；偵卷第17至19頁)，復有陽明醫院診斷證明書、道路交
    通事故現場圖、道路交通事故調查報告表(一)(二)各1份、
    現場照片32張、行車紀錄器錄影光碟1張、道路交通事故談
    話紀錄表、道路交通事故肇事人自首情形紀錄表各1紙附卷
    可稽(見警卷第10至11頁反面、第14頁、第16至34頁；偵卷
    證物袋)，足證被告任意性自白與事實相符，得採為認定事
    實之證據。綜上所述，本案事證明確，被告前揭犯行已堪認
    定，應依法論科。
三、論罪科刑：
(一)查被告行為後，刑法第185條之4於110年5月21日修正，於同
    年月28日公布生效，修正前之法定刑原為「1年以上7年以下
    有期徒刑」，修正後變更為「6月以上5年以下有期徒刑」，
    降低自由刑之上、下限，自有新舊法比較之必要，經比較結
    果，適用修正後之刑法第185條之4較有利於被告，依刑法第
    2條第1項但書規定，應適用修正後之刑法第185條之4論處。
    又按刑法第一百八十五條之四「駕駛動力交通工具肇事，致
    人死傷而逃逸」罪，屬抽象危險犯，據立法說明，目的在於
    「維護交通安全，加強救護，減少被害人之死傷，促使駕駛
    人於肇事後，能對被害人即時救護」，課以肇事者在場及救
    護的義務，既合情、合理，且有正當性，負擔也不重，尤具
    人道精神，復可避免衍生其他交通往來的危險，符合憲法第
    二十三條之要求和比例原則。可見本罪所保護的法益，除維
    護各參與交通的眾人往來安全、避免事端擴大，和立即對於
    車禍受傷人員，採取救護、求援行動，以降低受傷程度外，
    還含有釐清肇事責任的歸屬，及確保被害人的民事求償權功
    能，兼顧社會與個人的重疊性權益保障。考諸此肇事遺棄(
    逃逸)罪，最重要之點，乃是在於「逃逸」的禁止，若未等
    待警方人員到場處理，或無獲得他方人員同意，或不留下日
    後可以聯繫的資料，就逕自離開現場(含離去後折返，卻沒
    表明肇事身分)，均屬逃逸的作為(最高法院104年度台上字
    第2570號判決要旨參照)。查被告自陳其知悉行車途中造成
    本案車禍發生(見本院卷第46頁)，卻未停留現場釐清肇事責
    任即行離去，是核被告所為，係犯刑法第185條之4第1項之
    肇事逃逸罪。
(二)按司法院釋字第775號解釋，依解釋文及理由之意旨，係指
    構成累犯者，不分情節，一律加重最低本刑，於不符合刑法
    第59條所定要件之情形下，致生行為人所受之刑罰超過其所
    應負擔罪責之個案，不符罪刑相當原則、比例原則。於此範
    圍內，在修正累犯規定前，為避免發生上述罪刑不相當之情
    形，法院就該個案應裁量是否加重最低本刑；依此，該解釋
    係指個案量處最低法定刑，又無適用刑法第59條減輕規定之
    情形，法院應依此解釋意旨裁量不予加重最低本刑(最高法
    院108年度台上字第338號、108年度台上字第3526號、108年
    度台上字第3123號判決意旨參照)。查被告前曾因違反性騷
    擾防治法案件，經臺灣雲林地方法院以108年度港簡字第124
    號判決處有期徒刑4月，於108年8月26日確定，被告於109年
    1月2日易服社會勞動改易科罰金執行完畢，有臺灣高等法院
    被告前案紀錄表1份在卷可參，其於5年內故意再犯本件有期
    徒刑以上之罪，為刑法第47條第1項規定之累犯。另本院斟
    酌被告於肇事後未報警即駕車離去，固有不當，然考量被告
    曾有下車關心告訴人情況，見告訴人並無嚴重傷勢，因法治
    觀念薄弱而輕易離開車禍現場，可見被告惡性非重，且本案
    犯罪所生之損害非鉅，兼衡本案被告車禍過失傷害部分已與
    告訴人達成和解【已支付新臺幣(下同)5萬元賠償金】，有
    調解筆錄1份在卷可佐(見調偵卷第7頁)，再衡酌被告犯後始
    終坦承犯行，願承擔刑責，可認被告之行為較之犯罪後猶矢
    口否認犯行、對於他人生命、健康法益棄之如蔽屣者之危害
    程度為低，故認應量處最低法定刑。再者，本案無適用刑法
    第59條減輕規定之情形，故依司法院釋字第775號解釋意旨
    ，審酌被告除上開構成累犯之前科外，並無其他類似公共危
    險罪質之犯罪紀錄，素行非劣，足見其已因先前案件所受之
    科刑教化深刻反省，守法意識應有提升，爰不依法加重其刑
    。
(三)爰審酌被告駕駛車輛未能小心謹慎以維自身及其他用路人之
    安全，竟輕忽行車規則，且依當時情形又無不能注意之情事
    ，竟疏未注意不得闖越紅燈，致發生本件交通事故，且被告
    於事故發生後，不僅未留在現場協助救護告訴人並待員警到
    場釐清肇事責任，反在未得告訴人同意下逕行逃逸，對於告
    訴人之人身安全可能產生危害，自屬不該，兼衡本案告訴人
    之傷勢輕微、被告之前科素行普通，有臺灣高等法院被告前
    案紀錄表可考(構成累犯部分不重複評價)，另念其犯後與告
    訴人達成和解，賠償告訴人損害，且坦認其肇事逃逸之情節
    ，態度良好，暨被告目前在便當店工作、高中肄業之智識程
    度、已婚(分居)、有2個小孩(均已成年)、獨居之家庭生活
    狀況及日薪800元、須扶養2個小孩之經濟狀況(見本院卷第4
    7頁)等一切情狀，量處如主文所示之刑，並諭知易科罰金之
    折算標準。
據上論斷，應依刑事訴訟法第273條之1第1項、第299條第1項前
段，刑法第2條第1項但書、第185條之4第1項(修正後)、第41條
第1項前段，判決如主文。
本案經檢察官李志明提起公訴，檢察官林津鋒到庭執行職務。
中　　華　　民　　國　　110 　年　　9 　　月　　30　　日
                  刑事第五庭    法　官　余珈瑢
以上正本證明與原本無異。
如不服本判決應於收受判決後20日內向本院提出上訴書狀，並應
敘述具體理由；其未敘述上訴理由者，應於上訴期間屆滿後20日
內向本院補提理由書（均須按他造當事人之人數附繕本）「切勿
逕送上級法院」。告訴人或被害人如對於本判決不服者，應具備
理由請求檢察官上訴，其上訴期間之計算係以檢察官收受判決正
本之日期為準。
中　　華　　民　　國　　110 　年　　9 　　月　　30　　日

                                書記官  賴心瑜
附錄本案論罪法條：
刑法第185條之4。
駕駛動力交通工具發生交通事故，致人傷害而逃逸者，處6月以
上5年以下有期徒刑；致人於死或重傷而逃逸者，處1年以上7年
以下有期徒刑。
犯前項之罪，駕駛人於發生交通事故致人死傷係無過失者，減輕
或免除其刑。